【裁判字號】    98,訴,1061
【裁判日期】    981027
【裁判案由】    毒品危害防制條例
【裁判全文】
臺灣基隆地方法院刑事判決              98年度訴字第1061號
公  訴  人  臺灣基隆地方法院檢察署檢察官
被      告  甲○○
                    （另案在臺灣臺北監獄士林分監執行中）
上列被告因違反毒品危害防制條例案件，經檢察官提起公訴（98
年度毒偵字第1539號），被告並為有罪陳述，本院合議庭乃裁定
由受命法官獨任以簡式審判程序進行審理，並判決如下：
    主  文
甲○○施用第二級毒品，累犯，處有期徒刑月；又施用第一級
毒品，累犯，處有期徒刑柒月。應執行有期徒刑玖月。
    事  實
一、前案紀錄：
  (一)甲○○前因初犯施用毒品案件，經觀察、勒戒後，認有繼續
    施用毒品之傾向，經法院裁定強制戒治，俟民國90年9 月4
    日始因完成毒癮戒斷療程而經釋放出所，並由臺灣基隆地方
    法院檢察署檢察官於90年10月11日，以90年度戒毒偵字第11
    7 號為不起訴處分確定。
  (二)其後，又於前揭(一)所述強制戒治執行完畢以後之五年以內，
    再犯施用毒品案件（二犯施用毒品案件；施用毒品時間：自
    91年5 月初某日起，至91年7 月5 日止），經法院裁定強制
    戒治（俟93年1 月8 日始完成其本次毒癮戒斷之療程而於93
    年1 月9 日經釋放出所），並由臺灣基隆地方法院檢察署檢
    察官提起公訴，經本院於92年1 月21日，以91年度訴字第53
    1 號判決有期徒刑七月確定，93年1 月9 日發監執行、93年
    7 月17日執行完畢（構成累犯）。
  (三)嗣再三犯施用毒品案件（施用毒品時間：94年9 月19日），
    由臺灣基隆地方法院檢察署檢察官提起公訴，經本院於94年
    12月23日，以94年度訴字第1014號判決有期徒刑七月確定，
    95年4 月28日發監執行、95年11月27日執行完畢（構成累犯
    ）。
  (四)繼而再四犯施用毒品案件（施用毒品時間：96年2 月14日、
    96年2 月15日），由臺灣士林地方法院檢察署檢察官提起公
    訴，經臺灣高等法院於98年2 月4 日，以97年度上訴字第60
    15號判決應執行有期徒刑十月確定，98年6 月18日發監執行
    ；乃其旨揭徒刑猶未執畢，甲○○旋因司法院大法官會議釋
    字第662 號解釋而於98年6 月24日暫經釋放，迨98年10月6
    日方續經發監，執行所餘刑期而迄未執畢（此部分則不構成
    累犯）。
  (五)其後，復五犯施用毒品案件（施用毒品時間：96年10月3 日
    ），由臺灣基隆地方法院檢察署檢察官提起公訴，經本院於
    96年12月31日，以96年度訴字第1120號判決有期徒刑七月確
    定，97年6 月2 日發監執行、98年1 月1 日執行完畢（構成
    累犯）。
二、本案事實：
    甲○○猶不思戒除毒癮，復基於施用第二級毒品甲基安非他
    命之犯意，於98年7 月14日下午4 時，在基隆市○○○路17
    2 巷87之5 號2 樓住處，將甲基安非他命置入玻璃球吸食器
    內燒烤使生霧化白煙再以口鼻吸食，藉以施用第二級毒品甲
    基安非他命1 次。其後，復萌生施用第一級毒品海洛因之犯
    意，於98年7 月15日下午7 時，在上址，將稀釋後之海洛因
    置入注射針筒再持以施打，藉以施用第一級毒品海洛因1 次
    。乃為警於98年7 月16日下午6 時逮捕另案通緝犯（江義郎
    ）之際，逕往上址而併遭查獲，經採其尿液送驗，結果則呈
    嗎啡（海洛因代謝後尿液檢出成份）、甲基安非他命陽性反
    應。
三、案經基隆市警察局第四分局移送臺灣基隆地方法院檢察署檢
    察官偵查起訴。
    理  由
壹、程序事項
    本案被告甲○○所犯者非為死刑、無期徒刑、最輕本刑為三
    年以上有期徒刑之罪或高等法院管轄之第一審案件，其於準
    備程序進行中，先就被訴事實為有罪之陳述，經告知其簡式
    審判程序之旨，並聽取公訴人、被告之意見後，本院業已依
    刑事訴訟法第二百七十三條之一第一項規定，裁定由受命法
    官獨任以簡式審判程序進行本案之審理。
貳、實體事項
一、前揭事實業據被告甲○○於本院審理時坦承在卷，且被告為
    警查獲而採集之尿液檢體，經送請臺灣尖端先進生技醫藥股
    份有限公司以氣相層析質譜儀法為確認檢驗之結果，呈嗎啡
    （海洛因代謝後尿液檢出成份）、甲基安非他命陽性反應，
    此亦有臺灣尖端先進生技醫藥股份有限公司98年7 月29日濫
    用藥物檢驗報告1 份，暨足與上開檢驗報告相對應之尿液檢
    體對照表1 件在卷可憑；參之以酵素免疫分析或薄層定性分
    析等方式為初步篩檢者，檢驗結果雖有相當程度偽陽性之可
    能，然以氣（液）相層析、質譜分析之儀器為交叉確認者，
    檢驗結果出現偽陽性之機率則極低，因而具有公信力，核足
    為對涉嫌人不利之認定；尤以「毒品施用後於尿液、血液中
    可檢出之最大時限，與施用劑量、施用頻率、施用方式、施
    用者飲水量之多寡、個人體質、代謝情況、檢體收集時間點
    及所用檢測方法之靈敏度等因素有關，因個案而異。依據Cl
    arke's Isolation Identification of Drugs第二版記載，
    血液中藥物之半衰期（濃度減半所需時間）分別為古柯鹼0.
    7-1.5 小時、海洛因3 分鐘（其代謝物為嗎啡2-3 小時）、
    嗎啡2-3 小時、大麻20-36 小時、安非他命12小時（當尿液
    偏酸性時，為4-8 小時）、甲基安非他命9 小時、Ketamine
     2-4小時，而MDMA約8.49小時。一般於尿液中可檢出之最大
    時限，古柯鹼為施用後1-4 天、海洛因2-4 天、嗎啡2-4 天
    、大麻1-10天、安非他命1-4 天、甲基安非他命1-5 天、MD
    MA1-4 天、MDA 1-4 天、Ketamine2-4 天。」此復曾經行政
    院衛生署藥物食品檢驗局以92年7 月23日管檢字第09200056
    09號函釋在案。勾稽以觀，足見被告於本院審理時之任意性
    自白，與事實相符，堪可採信。再者，被告查有如本判決事
    實欄一所載施用毒品之前案紀錄。觀諸卷附臺灣高等法院被
    告前案紀錄表、不起訴處分書、刑事判決內容即明。從而，
    本案事證明確，參照最高法院97年9 月9 日97年度第5 次刑
    事庭會議二決議意旨、97年度臺非字第540 號判決意旨，被
    告於初犯施用毒品案件之五年以內，再犯施用毒品之犯行，
    堪可認定，應依法論科。
二、論罪科刑：
  (一)查海洛因、安非他命類分別係毒品危害防制條例所列管之第
    一級、第二級毒品，此為該條例第二條第二項第一款、第二
    款所明定。按犯毒品危害防制條例第十條之罪（施用毒品罪
    ）者，檢察官應聲請法院裁定，令被告入勒戒處所觀察、勒
    戒，經勒戒處所陳報，認受觀察、勒戒人無繼續施用毒品傾
    向者，應即釋放，並為不起訴之處分；認有繼續施用毒品傾
    向者，即應聲請法院裁定令入戒治處所強制戒治，俟強制戒
    治期滿釋放，再為不起訴之處分。惟依上揭規定觀察勒戒或
    強制戒治執行完畢釋放後，五年內再犯毒品危害防制條例第
    十條之罪（施用毒品罪）者，檢察官即應依法追訴，毒品危
    害防制條例第二十條第一項、第二項、第二十三條第二項分
    別定有明文。
  (二)核被告於初犯施用毒品案件以後之五年以內，再犯施用第一
    級毒品海洛因、第二級毒品甲基安非他命之行為如本判決事
    實欄二之所載，各係犯毒品危害防制條例第十條第一項之施
    用第一級毒品罪及同條第二項之施用第二級毒品罪。被告施
    用毒品先、後持有第一級毒品海洛因、第二級毒品甲基安非
    他命之低度行為，各應分別為施用第一級、第二級毒品之高
    度行為所吸收，均不另論罪。
  (三)查起訴書雖誤繕被告施用毒品之時間、地點，然此業據蒞庭
    檢察官於未變動其社會基本事實同一性之前提下，當庭更正
    如本判決事實欄之所載，此有本院審判筆錄在卷可稽；核此
    更正範圍，亦無礙於原起訴所特定之事實。本於檢察一體之
    原則，本院當以蒞庭檢察官所到庭更正者，為起訴所指之犯
    罪時、地。
  (四)被告所犯上開二罪，犯意各別，行為互殊，應予分論併罰。
  (五)被告查有如本判決事實欄一(二)(三)(五)所載之犯罪科刑及刑之執
    行情形，此有臺灣高等法院被告前案紀錄表在卷可考。乃於
    前案有期徒刑執行完畢或受一部之執行而赦免後，五年以內
    ，故意再犯本起最重本刑有期徒刑以上之罪，為累犯，應依
    刑法第四十七條第一項規定，就其所犯各罪分別加重其刑。
  (六)本院審酌被告犯罪之動機、吸食頻率、曾有施用毒品之前科
    仍不知戒除，兼以被告犯後坦承犯行而表悛悔之犯後態度，
    及其本案所為雖對己身健康戕害甚鉅，然其究非可與侵害他
    人法益之犯罪行為等量齊觀，尤以之於此類「施用毒品」之
    行為人而言，毒品危害防制條例之立法目的亦非重在嚴懲，
    而係重在彼等「病患性」行為之矯治等一切情狀，分別量處
    如主文所示之刑，併定其應執行之刑。
據上論斷，應依刑事訴訟法第二百七十三條之一第一項、第二百
九十九條第一項前段，毒品危害防制條例第二十三條第二項、第
十條第一項、第二項，刑法第十一條前段、第四十七條第一項、
第五十一條第五款，判決如主文。
本案經檢察官乙○○到庭執行職務。
中    華    民    國    98    年    10    月    27    日
                  刑事第四庭法  官  王慧惠
以上正本證明與原本無異。
如不服本判決應於收受送達後10日內向本院提出上訴書狀，並應
敘述具體理由；其未敘述上訴理由者，應於上訴期間屆滿後20日
內向本院補提理由書(均須按他造當事人之人數附繕本)「切勿逕
送上級法院」。
中    華    民    國    98    年    10    月    27    日
                            書記官  王一芳
附錄論罪法條：
毒品危害防制條例第10條第1 項、第2 項
施用第一級毒品者，處6 月以上5 年以下有期徒刑。
施用第二級毒品者，處3 年以下有期徒刑。


司法院資訊處製作；財團法人民間司法改革基金會備份。
